【裁判字號】    93,交訴,27
【裁判日期】    950406
【裁判案由】    業務過失致死
【裁判全文】
臺灣嘉義地方法院刑事判決              93年度交訴字第27號
公  訴  人  臺灣嘉義地方法院檢察署檢察官
被      告  乙○○
選任辯護人  陳裕文律師
上列被告因業務過失致死等案件，經檢察官提起公訴（92年度偵
字第7303號、93年度偵字第3823號、93年度偵字第3824號），本
院判決如下：
    主  文
乙○○從事業務之人，因業務上之過失致人於死，處有期徒刑拾
月；又駕駛動力交通工具肇事，致人死亡而逃逸，處有期徒刑壹
年肆月。應執行有期徒刑貳年。
    事  實
一、乙○○為中連汽車貨運股份有限公司（下簡稱中連貨運公司
    ）僱用之聯結車司機，駕駛營業用全聯結車載運貨物，為從
    事駕駛業務之人。其於民國92年8月1日晚間23時許，駕駛車
    牌號碼017-GH號曳引車（下簡稱聯結母車）及車牌號碼NE-2
    1號拖車（下簡稱聯結子車），自臺中縣沙鹿貨運站出發前
    往嘉義、永康等貨運站裝卸貨物，於翌日凌晨1時25分許沿
    嘉義縣民雄鄉○○○路由東往西方向行經與工業五路設有閃
    光黃燈號誌之交岔路口時，原應注意在雙向二車道且劃有分
    向限制線之路段，不得駛入來車車道，並應遵守閃光黃燈號
    誌之指示，減速接近，小心通過。而當時天候及路況皆佳、
    視距良好，並無使其不能注意之情事，乃竟疏於注意，跨越
    分向限制線行駛，且未減速反以每小時超過63公里之速度穿
    越該交岔路口。適有蔡岳良騎乘車牌號碼UPR-321號輕型機
    車沿工業五路由南向北行駛至該路口，亦疏未注意其車行方
    向為閃光紅燈，應減速接近並暫停讓幹線道先行，即貿然前
    行，致雙方均煞避不及，蔡岳良所駕駛之輕機車撞上聯結車
    母車之左後方護欄，致人車傾倒於聯結母車與子車之間，遭
    聯接子車左前輪碾壓，蔡岳良當場因頭部遭碾壓立即死亡。
    乙○○明知肇事，未下車察看，旋即駕駛聯結車逃逸，適有
    鄒靜怡駕車沿工業一路由西往東行駛與該聯結車會車，記下
    車輛特徵報警，再經警扣得肇事現場遺落之輪胎皮，循線查
    獲。
二、案經蔡岳良之父丙○○訴由嘉義縣警察局民雄分局報請臺灣
    嘉義地方法院檢察署檢察官偵查起訴。
    理  由
一、被告之供述及辯解：
    訊據被告乙○○固不否認其為中連貨運公司之聯結車司機，
    且於上揭時間駕駛聯結車前往嘉義中連貨運站等情，然矢口
    否認有何業務過失致人於死及肇事逃逸犯行，辯稱：伊於上
    揭時間係沿工業二路左轉工業三路前往嘉義貨運站，並未行
    經肇事路口與被害人發生車禍，更無何肇事逃逸犯行；至警
    方雖稱扣得輪胎皮乙只，然未明確指出採證來源，亦未拍照
    ，其採證程序既有瑕疵，該輪胎皮自不具有證據能力；況且
    倘被告確實肇事，所駕駛之聯結子車輪胎應有血跡殘留，惟
    該子車輪胎送驗後並未驗出血跡反應，自不足認定被告所駕
    駛之聯結車即為本案肇事車輛等語。
二、本院認定犯罪事實所憑事證及理由：
  (一)扣案輪胎皮證據能力之認定：
    本件肇事現場遺留有輪胎皮1塊之事實，有嘉義縣警察局民
    雄分局扣押物品清單可查（見本院卷第79頁）。被告雖辯稱
    警方採證程序有瑕疵，該輪胎皮應不具證據能力云云，然查
    ：在前開扣押物品清單內，已確實記載採證取得「脫落輪胎
    皮」，且該輪胎皮經到場處理員警甲○○標明採證日期93年
    8 月2日後，封緘送鑑等情，亦有前揭扣押物品清單及送鑑
    照片2幀（見警卷第21頁）存卷可查。另警方拾獲該輪胎皮
    之經過，亦經到場處理警員丁○○於本院審理時到庭結證稱
    ：伊接到勤務中心之通知前往現場，在肇事地點之屍體附近
    發現本案輪胎皮；該輪胎皮確係伊於現場拾得，而非由民眾
    拾起轉交等語明確（見本院卷第225至226頁）。則本件事故
    發生後，到場處理之員警確實於肇事地點發現本案輪胎皮之
    存在，且依法定程序予以扣押存證，取得證物之程序既無違
    法之處，該扣案之輪胎皮自得作為本院認定事實之證據，被
    告辯稱扣案輪胎皮不具證據能力云云，要難採憑。
  (二)被告駕駛聯結車為肇事車輛之認定：
  1.扣案之輪胎皮係員警於肇事現場所扣得等情，已見前述，該
    輪胎皮經送內政部警政署刑事警察局鑑定結果，認係源自於
    被告駕駛之聯結子車左前內側輪胎之事實，並有該刑事警察
    局鑑驗通知書1紙在卷可憑（見警卷第20頁），從而扣案輪
    胎皮係被告所駕駛之聯結子車在現場所遺留，要屬無疑。
  2.關於肇事車輛之外觀及特徵，經目擊肇事車輛之證人鄒靜怡
    證稱：伊當時由西往東直行，與肇事車輛會車後，即發現本
    件車禍現場；會車時該大型車輛打遠光燈且車速甚快，因此
    伊無法判定肇事車輛究係何種車輛，但該車車頂有3盞綠燈
    等語明確（見警卷第7至8頁、偵查卷第11頁），核與卷附照
    片所示本案聯結車之外觀及特徵相符。
  3.且查，被告所駕駛之聯結母車護欄有刮痕及掉漆外觀等情況
    ，有車損照片11幀在卷可憑（見警卷第81至86頁），經警送
    請內政部警政署刑事警察局鑑定結果，護欄上之黃色油漆碎
    片與被害人輕機車擋風罩上所留之黃色漆痕，均檢出醇酸-
    微量環氧-微量三聚氰胺樹脂及填充劑白土、硫酸鋇、碳酸
    鈣、無機顏料鉻酸鉛等成分，此復有鑑驗通知書在卷可參（
    見偵查卷第30至32頁）。
  4.再徵以被告於93年8月1日23時自臺中縣沙鹿貨運站出發南下
    後，於翌日凌晨0時35分許行經國道一號高速公路員林收費
    站、1時45分許到達嘉義貨運站換卸貨物，之後上高速公路
    繼續往南行駛，再於2時46分許行經新市收費站等事實，為
    被告所供認不諱，並有中連貨運公司行車工作時間表、貨運
    站出入紀錄（見警卷第13頁至15頁）及員林、新市收費站監
    視錄影光碟存卷可查。經本院勘驗前揭收費站監視錄影光碟
    結果，被告所駕駛之聯結母車行經員林收費站南下第9車道
    時，左後方防捲護欄並無凹損，惟行經新市收費站南下第1
    車道時，左後防捲護欄則呈現明顯彎曲情況，此有勘驗筆錄
    可按（見本院卷第120頁），復有收費站監視錄影光碟翻拍
    照片附卷可憑（見本院卷第121至126頁），互核與卷內聯結
    母車之車損相片（見警卷第76至77頁）相符，足認被告所駕
    駛之聯結母車於93年8月2日凌晨0時35分至2時46分期間，曾
    發生碰撞情事，而造成左後方護欄凹損彎曲。該事實亦核與
    本件車禍時間為93年8月2日凌晨1時25分，以及本案聯結母
    車護欄之掉漆與被害人輕機車擋風罩上所留漆痕成分相符等
    情，互相吻合。
  5.復參以：以聯結母車護欄之堅固及嚴重凹損之情形觀之，被
    告駕駛之聯結母車於員林收費站至新市收費站期間如有撞及
    他物，被告必有所察覺。然被告迄於本院審理時，對於母車
    護欄何以造成凹損等節，均無法提出合理說明，則本院認定
    該護欄凹損係因本件車禍所致，即不悖於事理。
  6.綜上事證，足以認定被告所駕駛之聯結車確實為本案肇事車
    輛無訛。被告辯稱其未行經肇事現場云云，純屬卸責之詞，
    不足採信。
  (三)被告過失致死行為之認定：
  1.查本件肇事地點為設有閃光號誌之交岔路口，被告行車方向
    為閃光黃燈、被害人行駛之車道為閃光紅燈，以及肇事路段
    之工業一路為設有分向限制線之雙向車道等情，有道路交通
    事故調查報告表載明可稽。肇事聯結車之左輪煞車痕係位於
    對向車道內之事實，有現場圖及現場照片可查；該車於肇事
    時之時速超過每小時63公里等情，復據臺灣省嘉雲區車輛行
    車事故鑑定委員會鑑定明確，有鑑定書1份在卷足憑，足見
    被告行經肇事地點，跨越分向限制線行駛且於通過交岔路口
    時未減速反以每小時63公里時速前行，因此肇事。另查，依
    聯結車與輕機車之碰撞位置以觀（見前述聯結母車車損照片
    ），被害人駕駛之輕機車係碰撞聯結母車之左後方防捲護欄
    ；倘使被害人於行經設有閃光紅燈號誌之交岔路口時，曾暫
    停待被告之聯結車先行後，再行通過，則當不致發生本件車
    禍。是以本件肇事，係因被告跨越分向限制線行駛且未減速
    反超速通過路口，及被害人於行經交岔路口未暫停讓被告之
    聯結車先行，所併合肇致，雙方同為肇事原因。經送臺灣省
    嘉雲區車輛行車事故鑑定委員會、覆議鑑定委員會鑑定結果
    ，亦均同此認定，有鑑定委員會函及鑑定意見書存卷可佐（
    見本院卷第165頁至167頁、第181頁）。
  2.按汽車在雙向二車道行駛時，應在遵行車道內行駛，在劃有
    分向限制線之路段，不得駛入來車之車道內；行車至交岔路
    口，其行進遵守燈光號誌之指示；閃光黃燈表示警告，車輛
    應減速接近，注意安全，小心通過，為道路交通安全規則第
    97條第1款、第2款、第102條第1項第1款、道路交通標誌標
    線號誌設置規則第211條1項所明定。被告係領有駕駛執照之
    職業聯結車司機，業據其供陳在卷，其行經前揭交岔路口時
    ，理應注意遵守上開規定。依卷內之道路交通事故調查報告
    表所載，本件肇事時、地之天候、路況皆良佳，被告並無不
    能注意之情事，卻疏於注意，行車跨越分向限制線且未減速
    反超速通過，因而肇事，自應負過失之責。雖被害人行經設
    有閃光紅燈之交岔路口時，未暫停讓幹道車即被告之聯結車
    先行，同為本件車禍之肇事原因，惟本件車禍既係因被告之
    上開過失行為所併合肇致，被告仍難辭過失之責任。
  3.被害人確因車禍致頭部遭碾壓致死等情，業經臺灣嘉義地方
    法院檢察署檢察官督同法醫相驗屬實，製有勘驗筆錄、相驗
    屍體證明書、驗斷書及法務部法醫研究所鑑定書附卷足憑。
    而被告就本件車禍之發生，確有上開過失，已如前述，被害
    人亦因本件車禍而死亡，被告之過失行為與被害人死亡間自
    具有相當因果關係，本件事證明確，被告過失致死犯行堪以
    認定。
  (四)被告肇事逃逸事實之認定：
    依卷附機車受損相片（見警卷第91至98頁）以觀，被害人機
    車之車頭及車尾全毀、碎片四散：而被告聯結母車左後方防
    捲護欄處有明顯彎曲情形，亦見前述。參酌輕機車車體以及
    聯結母車之護欄均甚屬堅固，非受劇烈力量，不易造成機車
    全毀及護欄明顯彎曲狀況，是堪認本件車禍時兩車之撞擊力
    道極為猛烈，被告對於其聯結車與他車發生車禍一節，應有
    所覺知。且依道路交通事故調查報告表所附現場圖以觀，肇
    事路段留有左、右各長達18.1公尺及24.7公尺之聯結車煞車
    痕，顯示被告於肇事後曾緊急煞車，益徵被告已知悉其肇事
    犯行。被告卻於肇事後旋即駛離現場，其肇事後逃逸犯行，
    至為灼然。
  (五)至被告雖另以系爭聯結子車之輪胎並未驗出血跡反應等語置
    辯，惟查：被告所駕駛聯結子車於肇事後10餘日之93年8月
    18日，始經警拆下輪胎作初步鑑識，無法驗出血跡反應等情
    ，業據證人即承辦員警甲○○於本院審理時到庭結證明確（
    見本院卷第219頁至第223頁），則輪面血跡因輪胎繼續使用
    ，與路面磨擦而未能留存，或因車輛之清洗而除去，亦均屬
    事理之常。從而聯結子車輪胎經初步鑑識未驗出血跡反應等
    情，尚不足以推翻前述被告肇事事實之認定。
  (六)綜上所述，本件事證明確，被告過失致人於死及肇事逃逸犯
    行堪予認定，應依法論科。
三、論罪科刑及審酌事項：
  (一)查被告係中連貨運公司僱用之聯結車司機，負責載送貨物之
    事實，業據其供承在卷，其以駕駛聯結車載運貨物為業，顯
    係從事駕駛業務之人，於執行業務中駕駛車輛肇事，致人死
    亡，核其所為，係犯刑法第276條第2項業務過失致人於死罪
    。又其於肇事後駕車逃逸，係犯同法第185條之4肇事致人死
    亡而逃逸罪。被告所犯上開2罪，犯意各別、行為互殊，應
    分別論罪，併合處罰。
  (二)爰審酌被告明知聯結車車體龐大，行駛於道路上，對其他人
    車已造成相當程度之威脅，尤應小心行駛，卻恣意違規行駛
    ，顯見其對公共安全及他人身體、生命法益之漠視；並審酌
    被告係國小畢業之智識程度、並無前科之素行、駕駛聯結車
    10餘年之經歷、對於本件車禍發生之過失程度、造成被害人
    頭部遭碾壓當場死亡之危害，以及被告車禍後即行逃逸，事
    後復否認犯行，且未賠償被害人家屬，足見毫無悔悟之心等
    一切情狀，分別量處如主文所示之刑，並定其應執行之刑。
四、適用之法律：
    依刑事訴訟法第299條第1項，刑法第276條第2項、第185條
    之4、第51條第5款，罰金罰鍰提高標準條例第1條前段，判
    決如主文。
本案經檢察官陳昭廷到庭執行職務
中    華    民    國    95    年    4     月    6     日
                  刑事第一庭審判長法  官  許進國
                                  法  官  張道周
                                  法  官  鄧晴馨
上列正本證明與原本無異。
如不服本判決，應於判決送達後10日內向本院提出上訴狀（應附
繕本）。告訴人或被害人如對於本判決不服者，應具備理由請求
檢察官上訴，其上訴期間之計算係以檢察官收受判決正本之日期
為準。
中    華    民    國    95    年    4     月    6     日
                                  書記官  陳慶時
附錄本案論罪科刑法條
刑法第276條
因過失致人於死者，處2年以下有期徒刑、拘役或2千元以下罰金
。
從事業務之人，因業務上之過失犯前項之罪者，處5年以下有期
徒刑或拘役，得併科3千元以下罰金。
刑法第185條之4
駕駛動力交通工具肇事，致人死傷而逃逸者，處6月以上5年以下
有期徒刑。


司法院資訊處製作；財團法人民間司法改革基金會備份。
